【裁判字號】    90,台上,4862
【裁判日期】    900809
【裁判案由】    偽造文書
【裁判全文】
最高法院刑事判決                                九十年度台上字第四八六二號
    上訴人  許天送
    被  告  甲○○
右上訴人因自訴被告偽造文書案件，不服台灣高等法院高雄分院中華民國八十八年七
月十四日第二審判決（八十八年度上訴字第四六六號，自訴案號：台灣高雄地方法院
八十七年度自字第七四六號），提起上訴，本院判決如左：
    主  文
上訴駁回。
    理  由
按刑事訴訟法第三百七十七條規定，上訴於第三審法院，非以判決違背法令為理由，
不得為之。是提起第三審上訴，應以原判決違背法令為理由，係屬法定要件。如果上
訴理由狀並未依據卷內訴訟資料，具體指摘原判決不適用何種法則或如何適用不當，
或所指摘原判決違法情事，顯與法律規定得為第三審上訴理由之違法情形，不相適合
時，均應認其上訴為違背法律上之程式，予以駁回。本件上訴意旨略稱：(一)據證人吳
秋霖證稱：「他（被告）報到時就拿（委任書）給我，我沒有看到當場蓋章」等語，
依上開證言觀之，僅足證明被告持至高雄市楠梓區調解委員會之委任書上已蓋有上訴
人之印章而已，尚不能證明該印章即係上訴人所親蓋。原判決以被告持有之委任書已
蓋有上訴人之印章，即逕推斷被告未盜用上訴人之印章。(二)上訴人於民國八十四年五
、六月間經黃鈺欽之告知，始發現被告未經授權，於收到調解通知書後，擅自於委任
書上蓋用上訴人之印章，持以參加調解。衡情上訴人若確有授權被告代理參與調解，
豈有均未向被告詢問相關事宜之理，被告於事後亦迄未向上訴人報告其處理事務之經
過，被告係利用上訴人在台北市工作，不知調解一事，擅以上訴人之印章蓋於委任書
上，參與調解，事後心虛，恐東窗事發，故將調解書與其他文件一併放置於黃鈺欽處
，以圖矇混。原審未查明上訴人之係如何授權，及事後被告是否向上訴人報告其處理
調解事務之經過。(三)上訴人在高新銀行左營分行所設帳戶之存摺及印章，均為被告所
竊，被告並於竊得上訴人之印章及存摺後，持以盜領上訴人之存款新台幣（下同）十
二萬一千八百七十五元，此由證人卓玉雯證稱：「（取款條上）小寫數字是我寫的，
大寫部分銀行備有打字機供客戶使用」、「若客人要求，我們就會幫他寫」等語，即
可明白。因被告並非不識字，該取款條上之阿拉伯數字乃係被告謊稱不識字而委由卓
玉雯填寫。顯然被告於竊得上訴人之存摺及印章後，即擅以上訴人之印章蓋於委任書
上，參與調解。(五)上訴人之戶籍雖設於高雄市○○路三十八號，但並未住於該處，而
調解書係依上訴人之戶籍地送達，被告收受後未告知上訴人，即自行以竊得之印章蓋
於委任書，此由黃鈺欽證稱上訴人於八十四年五、六月間知悉有調解書時，曾向其詢
問為何上訴人未參與調解，卻有該調解書即明，原審對黃鈺欽之證言未說明不予採信
之理由云云。
惟查：原判決以上訴人於第一審自訴意旨略稱：上訴人於七十八年八月三十一日與案
外人林明源、林茂吉簽訂合建房屋契約，嗣因林明源、林茂吉遲未履行上開合建契約
義務，經上訴人催告後仍未置理。詎林明源、林茂吉於八十二年十一月二十九日向高
雄市楠梓區調解委員會申請調解，被告甲○○收受上開調解通知後，竟未告知上訴人
，刻意隱瞞其事，且未經上訴人同意擅自偽刻上訴人印章偽造上訴人委任書而於八十
二年十二月十三日以上訴人代理人名義與案外人林明源、林茂吉達成調解，簽署調解
書，致生損害於上訴人，嗣後被告將調解書交付黃鈺欽代書保管，上訴人直至八十四
年五、六月間因土地登記事宜，求教於黃代書，經黃代書告稱被告將調解書交其保管
，始悉此事，因認被告有觸犯刑法第二百十條、第二百十七條偽造文書罪嫌云云。原
審綜核全案卷證資料，認定及說明訊據被告，堅決否認有上開犯行，辯稱委任書之印
章係上訴人所蓋等語，且查本件委任書上上訴人之印文，經勘驗結果，與上訴人在高
新銀行左營分行所設000000－0號活期存款帳戶所留印鑑樣式及印鑑卡印文相
同，有該行八十八年一月十三日高新銀左字第二號函及所附印鑑樣式與存款印鑑卡附
卷可供比對。上訴人於第一審審理時，經被告以委任書上之印文與上訴人在上開銀行
之印鑑印文相同抗辯，復經第一審勘驗屬實後，竟又於第一審辯論終結後，具狀指稱
印章為被告盜取而盜用云云，益證委任書上之上訴人印文係上訴人所有，並非被告盜
刻印章而蓋用無疑。上訴人雖又稱印章係被告前趁上訴人不在家，至上訴人家中竊取
，並於七十九年八月一日以竊得之印章及存摺盜領上訴人之存款十二萬一千八百七十
五元云云，但並未能舉證以實其說，證人即銀行承辦人員卓玉雯亦未能證明該款係被
告所領取，至證人即高雄市楠梓區調解委員會祕書吳秋霖雖證稱：「他（被告）報到
時就作好（委任書）拿給我，我沒看到當場蓋章」云云，但仍不能執此即謂委任書即
係被告所偽造。按上訴人既自承八十四年四、五月間前，其均在台北工作，則被告辯
稱因上訴人回高雄不方便，乃委其代為出席參與調解，所辯合情合理。此外又查無其
他證據足資證明被告確有犯罪之行為，乃認被告之犯罪不足證明，維持第一審諭知被
告無罪之判決，駁回上訴人在第二審之上訴，已詳細說明其採證認事之理由，所為論
斷，亦俱有卷內資料可資覆按，從形式上觀察，並無違背法令之情形。上訴意旨對原
審之論斷，究係違背如何之經驗法則或論理法則，亦未依據卷內資料為具體之指摘，
徒執陳詞，或以理想推測之詞，指摘被告犯罪，或對同一證據之證明力，以己意漫加
解說，而為與原審相反之認定，據以指摘原判決違法，係以自己之說詞，為單純之事
實上爭辯，非適法之第三審上訴理由。況按：(一)依前述，原審係綜核全案卷證資料，
認定並無證據證明被告犯罪，並非專以吳秋霖之證言為推斷。(二)本件待證事實端在被
告有無偽造或盜用上訴人之印章，用以偽造上訴人名義之委任書持以行使，而茲原審
調查審認後，既認並無證據證明被告之犯行，因予無罪之諭知，於法即難謂有違。至
上訴人之係如何授權，被告事後是否曾向上訴人報告處理事務之經過，與本件待證事
實並無必然之關聯，不能執此推定被告犯罪。況依卷附委任書影本觀之，該委任書係
以調解委員會印就之格式填製，已詳載授權之範圍。(三)無罪之判決書，刑事訴訟法並
未有如有罪判決書之第三百十條第二款之規定，則有關此項之判決，只須為被告犯罪
不能證明或行為不罰之必要述即可，毋庸為各個證據不採納之理由上說明。本件原
判決對被告之犯罪，如何之不足證明，既已詳加論述，則對證人黃鈺欽之如上訴意旨
所示之證言未予採信，雖未說明其理由，自亦無判決理由不備之違法。綜上所述，本
件上訴意旨所指，均與法律規定得為第三審上訴理由之情形不相適合，其上訴違背法
律上之程式，應予駁回。
據上論結，應依刑事訴訟法第三百九十五條前段，判決如主文。
中      華      民      國     九十     年      八      月      九      日
                              最高法院刑事第二庭
                                  審判長法官  莊  來  成
                                        法官  謝  俊  雄
                                        法官  蘇  振  堂
                                        法官  吳  昆  仁
                                        法官  陳  世  雄
      右正本證明與原本無異
                                              書  記  官
中      華      民      國     九十     年      八      月     十五     日


司法院資訊處製作；財團法人民間司法改革基金會備份。
